【裁判字號】    99,訴,256
【裁判日期】    990730
【裁判案由】    違反毒品危害防制條例
【裁判全文】
臺灣彰化地方法院刑事判決               99年度訴字第256號
公  訴  人  臺灣彰化地方法院檢察署檢察官
被      告  甲○○
上列被告因違反毒品危害防制條例案件，經檢察官提起公訴（98
年度毒偵字第2595號），本院逕以簡式審判程序判決如下：
    主  文
甲○○施用第二級毒品，累犯，處有期徒刑伍月，扣案第二級毒
品甲基安非他命貳包（分別毛重壹點玖伍公克、壹點伍公克，合
計毛重點肆伍公克）沒收銷燬之，另扣案吸食器壹組、玻璃吸
食器肆支、分裝夾鏈袋小型壹包及分裝夾鏈袋中型壹包，均沒收
之。又施用第一級毒品，累犯，處有期徒刑捌月，扣案第一級毒
品海洛因貳包（驗餘分別淨重貳點肆柒公克、零點柒公克，合
計驗餘淨重貳點捌肆公克）及摻有第一級毒品海洛因之香煙壹支
，均沒收銷燬之，另扣案葡萄糖貳包、分裝夾鏈袋小型壹包及分
裝夾鏈袋中型壹包，均沒收之。應執行有期徒刑壹年，扣案第二
級毒品甲基安非他命貳包（分別毛重壹點玖伍公克、壹點伍公克
，合計毛重點肆伍公克）、第一級毒品海洛因貳包（驗餘分別
淨重貳點肆柒公克、零點柒公克，合計驗餘淨重貳點捌肆公克
）及摻有第一級毒品海洛因之香煙壹支，均沒收銷燬之，另扣案
吸食器壹組、玻璃吸食器肆支、分裝夾鏈袋小型壹包、分裝夾鏈
袋中型壹包及葡萄糖貳包，均沒收之。
    犯罪事實
一、甲○○曾因違反肅清煙毒條例及麻醉藥品管理條例案件，經
    本院分別以82年度訴字第1275號判處有期徒刑3 年1 月（下
    稱第一案）、以83年度訴緝字第132 號（起訴書誤載為83年
    度訴字第752 號）判處有期徒刑3 年2 月、4 月，定應執行
    刑有期徒刑3 年4 月確定（下稱第二案），第一、二案接續
    執行，於民國85年5 月30日縮短刑期假釋出監。復因違反肅
    清煙毒條例、麻醉藥品管理條例及販賣毒品案件，經本院以
    85年度訴字第894 號分別判處有期徒刑3 年5 月、5 月及無
    期徒刑，關於販賣毒品判處無期徒刑部分，甲○○不服提起
    上訴，經臺灣高等法院臺中分院以86年度上訴字第179 號撤
    銷改判有期徒刑10年，並經臺灣高等法院臺中分院以86年度
    聲字第382 號裁定定應執行刑有期徒刑13年6 月確定（下稱
    第三案）。第三案嗣與第一、二案經撤銷之殘刑接續執行，
    後第二案經本院以97年度聲字第2216號裁定分別減刑為有期
    徒刑1 年7 月、2 月，定應執行刑有期徒刑1 年8 月確定。
    第三案經臺灣高等法院臺中分院以97年度聲字第1843號裁定
    分別減刑為有期徒刑1 年8 月15日、2 月15日，並與不得減
    刑之有期徒刑10年定應執行刑有期徒刑11年6 月，前開三案
    於95年12月15日縮短刑期假釋出監，於97年5 月20日假釋期
    滿未經撤銷而視為執行完畢。其前於96年間因施用毒品案件
    ，經裁定送觀察、勒戒後，認有繼續施用毒品之傾向，復經
    裁定令入戒治處所施以強制戒治，嗣因無繼續強制戒治之必
    要而於97年11月17日執行完畢釋放，並經臺灣彰化地方法院
    檢察署檢察官以97年度戒毒偵字第473 號、第474 號為不起
    訴處分確定。詎其猶不知悔改，仍於前開強制戒治執行完畢
    釋放後5 年內，基於施用第二級毒品之犯意，於98年11月29
    日中午12時許，在其停放在臺中市某處之車號9921-QE 號自
    用小客車內，以將甲基安非他命置於玻璃吸食器內點火燃燒
    吸食煙氣之方式，非法施用第二級毒品甲基安非他命1 次。
    又基於施用第一級毒品之犯意，於98年11月29日晚上9 時許
    ，在其停放在彰化縣員林鎮○○路某動物醫院外之上開自用
    小客車內，以將海洛因粉末混合葡萄糖摻入香煙內，再以點
    燃吸食煙霧方式，非法施用第一級毒品海洛因1 次。嗣於98
    年11月30日凌晨0 時20分許，甲○○駕車行經彰化縣員林鎮
    萬年巷49之25號前，因行跡可疑經警盤查，經警檢查甲○○
    身分證查知其列管為毒品人口，得其同意搜索其駕駛之車號
    9921-QE 號自用小客車，當場查獲其所有供施用之第二級毒
    品甲基安非他命2 包（分別毛重1.95公克、1.5 公克，合計
    毛重3.45公克）、第一級毒品海洛因2 包（驗餘分別淨重2.
    47公克、0.37公克，合計驗餘淨重2.84公克）及摻有第一級
    毒品海洛因之香煙1 支，暨其所有供施用第二級毒品甲基安
    非他命所用之吸食器1 組、預備供施用第二級毒品甲基安非
    他命所用之玻璃吸食器4 支，其所有供施用第一級毒品海洛
    因所用之葡萄糖2 包，及其所有預備供施用第一、二級毒品
    所用之分裝夾鏈袋小型1 包、分裝夾鏈袋中型1 包。嗣於98
    年11月30日中午12時30分許，經警徵得其同意採集尿液送驗
    ，結果呈安非他命、甲基安非他命、可待因及嗎啡陽性反應
    ，始悉上情。
二、案經彰化縣警察局員林分局報告臺灣彰化地方法院檢察署檢
    察官偵查起訴，嗣經本院通緝到案。
    理  由
一、按除被告所犯為死刑、無期徒刑、最輕本刑為3 年以上有期
    徒刑之罪或高等法院管轄第一審案件者外，於刑事訴訟法第
    273 條第1 項程序進行中，被告先就被訴事實為有罪之陳述
    時，審判長得告知被告簡式審判程序之旨，並聽取當事人、
    代理人、辯護人及輔佐人之意見後，裁定進行簡式審判程序
    ；除簡式審判程序、簡易程序及第376 條第1 款、第2 款所
    列之罪之案件外，第一審應行合議審判，刑事訴訟法第273
    條之1 第1 項、第284 條之1 分別定有明文。本件被告甲○
    ○所犯係死刑、無期徒刑、最輕本刑為3 年以上有期徒刑或
    高等法院管轄第一審案件以外之罪，並於本院行準備程序時
    就被訴事實為有罪之陳述，本院合議庭依前揭規定，經評議
    結果，裁定改由受命法官獨任行簡式審判程序，先予敘明。
二、上開犯罪事實，迭據被告甲○○於警偵訊及本院審理時坦承
    不諱（詳警詢卷宗第4 頁反面、偵查卷宗第4 頁反面、本院
    99年7 月29日審理筆錄），且被告於98年11月30日中午12時
    30分許，經警徵得其同意採集尿液送驗，結果呈安非他命、
    甲基安非他命、可待因及嗎啡陽性反應，有彰化縣警察局員
    林分局委託檢驗尿液代號與真實姓名對照證單及詮昕科技股
    份有限公司濫用藥物尿液檢驗報告各1 紙附卷可稽（詳警詢
    卷宗第30頁、偵查卷宗第14頁），此外，復有經警於98年11
    月30日凌晨0 時20分許，在被告駕駛之車號9921-QE 號自用
    小客車內，搜索查獲之第二級毒品甲基安非他命2 包、第一
    級毒品海洛因2 包、摻有第一級毒品海洛因之香煙1 支、吸
    食器1 組、玻璃吸食器4 支、葡萄糖2 包、分裝夾鏈袋小型
    1 包及分裝夾鏈袋中型1 包扣案並彰化縣警察局員林分局扣
    押筆錄、扣押物品目錄表及照片等存卷可憑（詳警詢卷宗第
    6 頁至第8 頁、第10頁至第24頁），再該扣案之第二級毒品
    甲基安非他命2 包，分別毛重1.95公克、1.5 公克，合計毛
    重3.45公克，另第一級毒品海洛因2 包，驗餘分別淨重2.47
    公克、0.37公克，合計驗餘淨重2.84公克，復有彰化縣警察
    局員林分局查獲涉嫌毒品危害防制條例毒品初步檢驗報告單
    及法務部調查局98年12月23日調科壹字第09823033780 號濫
    用藥物實驗室鑑定書各1 紙在卷可按（詳警詢卷宗第29頁、
    偵查卷宗第15頁），足認被告自白核與事實相符。本件事證
    明確，被告施用第一、二級毒品之犯行，堪以採信。
三、又按犯毒品危害防制條例第10條之罪者，檢察官應聲請法院
    裁定，令被告入勒戒處所觀察、勒戒，其期間不得逾2 月。
    觀察、勒戒後，檢察官依據勒戒處所之陳報，認受觀察、勒
    戒人無繼續施用毒品傾向者，應即釋放，並為不起訴之處分
    ；認受觀察、勒戒人有繼續施用毒品傾向者，檢察官應聲請
    法院裁定令入戒治處所強制戒治，其期間為6 個月以上，至
    無繼續強制戒治之必要為止。但最長不得逾1 年。觀察、勒
    戒或強制戒治執行完畢釋放後，五年內再犯第10條之罪者，
    檢察官應依法追訴，毒品危害防制條例第20條第1 項、第2
    項、第23條第2 項前段規定分定明文。經查，被告前於96年
    間因施用毒品案件，經裁定送觀察、勒戒後，認有繼續施用
    毒品之傾向，復經裁定令入戒治處所施以強制戒治，嗣因無
    繼續強制戒治之必要而於97年11月17日執行完畢釋放，並經
    臺灣彰化地方法院檢察署檢察官以97年度戒毒偵字第473 號
    、第474 號為不起訴處分確定一節，有臺灣高等法院被告前
    案紀錄表存卷可參，其於前開強制戒治執行完畢釋放後5 年
    內，再犯本件毒品危害防制條例第10條之罪，事證明確，被
    告犯行，洵堪認定，應依法論科。
四、再按海洛因、甲基安非他命為毒品危害防制條例第2 條第2
    項第1 、2 款所規定之第一、二級毒品，被告施用海洛因、
    甲基安非他命之行為，核係犯毒品危害防制條例第10條第1
    、2 項施用第一、二級毒品罪。被告為供施用而持有該毒品
    之低度行為，應各為施用之高度行為所吸收，不另論罪。被
    告所犯上開2 罪，犯意各別，行為互異，應分論併罰。第查
    ，被告有如犯罪事實欄所示之論罪科刑情形，有臺灣高等法
    院被告前案紀錄表1 紙在卷可按，被告於受有期徒刑執行完
    畢後5 年內又故意再犯本案之2 罪，均為累犯，應均依刑法
    第47條第1 項規定，各加重其刑。爰審酌被告曾因施用毒品
    經送觀察、勒戒及強制戒治，仍未知警惕，再犯本案之罪，
    足見其雖經觀察、勒戒及強制戒治治療程序，仍未徹底戒除
    惡習遠離毒害，顯未能善體國家設置觀察、勒戒及強制戒治
    機構，協助毒品施用者戒除毒害之良法美意，惟念及施用毒
    品本質上係戕害自身健康之行為，尚未嚴重破壞社會秩序或
    侵害他人權益，暨其犯罪之動機、目的、所生危害及犯罪後
    坦承犯行，犯後態度良好等一切情狀，認蒞庭檢察官當庭請
    求定應執行刑有期徒刑10月，尚嫌過輕，爰分別量處如主文
    所示之刑，並定應執行刑，以示懲儆。至扣案之第二級毒品
    甲基安非他命2 包、第一級毒品海洛因2 包、摻有第一級毒
    品海洛因之香煙1 支（摻有海洛因之香煙因難以析離，應全
    部視為毒品），均為供被告施用而查獲之毒品，應依毒品危
    害防制條例第18條第1 項前段規定，沒收銷燬之。另吸食器
    1 組，係被告所有供施用第二級毒品甲基安非他命所用之物
    ；葡萄糖2 包，係被告所有供施用第一級毒品海洛因所用之
    物；玻璃吸食器4 支係被告所有預備供施用第二級毒品所用
    之物，分裝夾鏈袋小型1 包及分裝夾鏈袋中型1 包，則係被
    告所有供施用第一、二級毒品所用之物，業據被告供承在卷
    （詳本院上開審判筆錄），均係被告所有，供其或預備供其
    施用毒品所用之物，且前開物品均非專供施用第一、二級毒
    品之器具，應依刑法第38條第1 項第2 款規定，宣告沒收。
據上論斷，應依刑事訴訟法第273 條之1 第1 項、第299 條第1
項前段，毒品危害防制條例第10條第1 項、第2 項、第18條第1
項前段，刑法第11條前段、第47條第1 項、第38條第1 項第2 款
、第51條第5 款，判決如主文。
本案經檢察官林依成到庭執行職務。
中    華    民    國    99    年    7     月    30    日
                  刑事第四庭  法  官  游秀雯
以上正本證明與原本無異。
如不服本判決應於收受判決後10日內向本院提出上訴書狀，並應
敘述具體理由。其未敘述上訴理由者，應於上訴期間屆滿後20日
內向本院補提理由書 (均須按他造當事人之人數附繕本)「 切勿
逕送上級法院」。
中    華    民    國    99    年    7     月    30    日
                              書記官  謝志鑫
附錄本案論罪科刑法條全文：
毒品危害防制條例第10條
施用第一級毒品者，處 6 月以上 5 年以下有期徒刑。
施用第二級毒品者，處 3 年以下有期徒刑。

司法院資訊處製作；財團法人民間司法改革基金會備份。
